臺灣高等法院刑事判決
110年度侵上訴字第196號
上  訴  人  
即  被  告  林柏慶


選任辯護人  胡嘉雯律師
上列上訴人即被告因妨害性自主案件，不服臺灣新竹地方法院11
0年度軍侵訴字第1號，中華民國110年6月8日第一審判決（起訴
案號：臺灣新竹地方檢察署109年度偵續字第35號），提起上訴
，本院判決如下：
    主  文
原判決撤銷。
林柏慶犯強制性交罪，處有期徒刑貳年。緩刑伍年，緩刑期間內
付保護管束。
    犯罪事實
一、緣林柏慶為現役軍人（已於民國108年9月6日撤職停役），
    與代號BG000-A108073號成年女子（真實姓名年籍詳卷，下
    稱甲女）及甲女之男友甲○○均在軍中服役。林柏慶欲借用甲
    ○○與甲女在新竹縣竹北市（地址詳卷）承租之套房，惟甲○○
    因故無法陪同，遂由甲女於108年8月21日晚間7時許，帶同
    林柏慶前往上開套房，二人於房内食用晚餐後，林柏慶先行
    外出處理事務。嗣於同日晚間8時45分許，林柏慶返回上開
    套房，見甲女心情不佳站在陽台抽菸，佯裝安慰甲女而將其
    帶回屋内後，竟基於強制性交之犯意，強行親吻甲女，甲女
    表示「不要」並加以抵抗，然因遭林柏慶壓制而無法掙脫，
    林柏慶復將甲女抱至床上，強吻甲女及撫摸其胸部，過程中
    甲女多次表示「不要」，並以揮動雙手及踢腳之方式加以抵
    抗，惟林柏慶無視於甲女之拒絕及抵抗，憑藉其身形、體力
    均明顯可壓制甲女身材之優勢，違反甲女之意願，強行褪去
    甲女下身衣物，以其陰莖在甲女陰道外摩擦，繼而插入甲女
    陰道，林柏慶即以上開強暴方法對甲女強制性交得逞，甲女
    則因林柏慶之侵害行為而哭泣。案發後甲女旋即於同日晚間
    9時4分許，以通訊軟體LINE傳送其被強暴之訊息予甲○○，待
    林柏慶離去後，再於同日晚間9時30分許撥打113求援，並於
    同日晚間11時許，至新竹縣竹北市東元綜合醫院驗傷，檢查
    結果有左側大陰唇約0.3公分擦傷，復經警採集林柏慶之唾
    液送鑑，與甲女外陰部精子細胞層之DNA-STR型別相符，始
    悉上情。
二、案經甲女訴由新竹縣政府警察局竹北分局報告臺灣新竹地方
    檢察署檢察官偵查起訴。
    理  由
一、程序部分：
　㈠按現役軍人非戰時犯陸海空軍刑法第44條至第46條及第76條
    第1項之罪者，依刑事訴訟法追訴、處罰，軍事審判法第1條
    第2項第1款定有明文。又現役軍人犯刑法妨害性自主罪章之
    罪者，除本法另有規定外，依各該規定處罰，陸海空軍刑法
    第76條第1項第7款亦有規定。查上訴人即被告林柏慶前於陸
    軍裝甲000旅機步一營營部連服役，於108年9月6日經撤職停
    役，其於本案發生時（108年8月21日）具軍人身分，業據被
    告供承在卷（見偵字第9751號卷第3頁），並有被告之中華
    民國軍人身分證、陸軍裝甲第000旅108年9月6日陸六泓行字
    第1080002404號函及附件（108人勤〈官〉字第0045號懲處令
    ）在卷可佐（見偵字第9751號卷第26頁、偵續字第35號卷第
    151至152頁）。被告被訴涉犯刑法妨害性自主罪部分，既為
    陸海空軍刑法第76條第1項第7款所列之罪，則依照前揭規定
    ，應依刑事訴訟法之規定追訴、處罰，且本院有審判權。
　㈡證據能力之說明：
　　本案據以認定被告犯罪之供述證據（詳如後述），其中屬於
    傳聞證據之部分，檢察官、被告及其辯護人於本院準備程序
    中均同意有證據能力（見本院卷第70至72頁），且經本院審
    酌認該等證據之作成無違法、不當或顯不可信之情況，非供
    述證據亦查無公務員違背法定程序而取得之情事，揆諸刑事
    訴訟法第158條之4反面解釋、第159條至第159條之5規定，
    均有證據能力。
二、認定犯罪事實所憑之證據及理由：
　㈠上開犯罪事實，業據被告於本院審理時坦承不諱（見本院卷
    第211頁），核與證人即告訴人甲女於偵查及原審審理時之
    證述、證人即案發時甲女之男友甲○○於偵訊時及證人即被告
    與甲女之營輔導長乙○○於本院審理時之證述情節相符（見偵
    字第9751號卷第46至47、65至66頁、偵續字第35號卷第17至
    19頁、原審卷第111至141頁、本院卷第188至197頁），並有
    甲女與甲○○之通訊軟體LINE對話紀錄、內政部警政署刑事警
    察局108年10月18日刑生字第1080090405號鑑定書、東元醫
    療社團法人東元綜合醫院受理疑似性侵害事件驗傷診斷書、
    臺灣新竹地方法院108年聲調字第102號通信調取票、台灣大
    哥大資料查詢、現場照片等證據資料在卷可佐（見偵字第97
    51號卷第24至25頁、第58至59頁反面、第77頁證物彌封袋內
    、聲調字第49號不公開卷內、原審卷第185至188頁），足認
    被告上開任意性之自白與事實相符，可以採信。
　㈡辯護人雖為被告之利益辯護稱：被告雖已自白犯罪，仍應考
    量其自白是否與客觀證據相符，是否有無罪之可能云云。惟
    查，被告於上開時間、地點與甲女發生性交行為，是否以強
    暴方法、違反甲女意願而為，業據甲女於偵訊及原審審理時
    證稱：案發時被告強行親吻、撫摸其胸部，過程中甲女多次
    表示「不要」，並揮動雙手及踢腳抵抗，被告強制性交得逞
    後，甲女旋即以通訊軟體LINE傳送被強暴之訊息予甲○○並撥
    打113專線等語（見偵字第9751號卷第46至47頁、偵續字第3
    5號卷第17至19頁、原審卷第111至141頁），而證人甲○○於
    偵訊時亦證稱：當天甲女有用LINE跟我說她被強暴，被告離
    開後，她問我怎麼辦要不要去驗傷，我就跟她說去報警等語
    （見偵字第9751號卷第65頁及反面），觀諸甲女與甲○○之LI
    NE對話紀錄，甲女確實於案發當晚9時4分傳送LINE訊息予甲
    ○○表示：「他強暴我了，你相信嗎……我現在該洗澡嗎？」（
    見原審卷第187頁），堪認甲女前揭所述，並非毫無根據。
    況被告於警詢時亦供承：其對甲女為親吻、撫摸胸部時，甲
    女有抗拒，性交過程甲女有持續反抗，甲女有說「不要」、
    有哭泣等情，有本院勘驗筆錄及警詢筆錄逐字稿在卷可憑（
    見本院卷第135、139至150頁），此與證人乙○○於本院審理
    時證稱：當晚被告跟我說過程中甲女有跟他說不要、不願意
    ，但後續他們還是有發生性行為……當晚我有問甲女發生何事
    ，甲女就說被告跟她發生性行為，有對她做強制等情相符（
    見本院卷第193至196頁），足認被告對甲女為猥褻、性交行
    為時，甲女確實有拒絕、抗拒。被告對甲女親吻、撫摸胸部
    、性交時，甲女既已明確表示「不要」且有反抗之舉，被告
    仍決意以強制力壓制甲女而為強制猥褻，繼而對之性交得逞
    ，足認被告係以強暴方法，違反甲女意願而性交，具強制性
    交之主觀犯意，並非誤認經甲女同意性交而無犯罪故意，辯
    護人前揭主張並非可採。 
　㈢從而，本案事證明確，被告犯行足以認定，應依法論科。　
三、論罪部分：
　㈠被告於行為時係現役軍人，已如前述，是核被告所為，係犯
    陸海空軍刑法第76條第1項第7款之現役軍人犯強制性交罪，
    應依刑法第221條第1項規定論處。
　㈡被告以強制性交之犯意，對甲女實施性侵害，先對甲女為親
    吻、撫摸胸部、以陰莖摩擦陰道外面等強制猥褻行為，繼而
    以其陰莖插入甲女陰道而強制性交，其強制猥褻之階段行為
    ，均應為強制性交行為所吸收，不另論罪。
　㈢按刑法第59條規定犯罪之情狀可憫恕者，得酌量減輕其刑，
    其所謂「犯罪之情狀」，與同法第57條規定科刑時應審酌之
    一切情狀，並非有截然不同之領域，於裁判上酌減其刑時，
    應就犯罪一切情狀，予以全盤考量，審酌其犯罪有無可憫恕
    之事由，即有無特殊之原因與環境，在客觀上足以引起一般
    同情，以及宣告法定低度刑，是否猶嫌過重等等，以為判斷
    （最高法院99年度台上字第6420號判決意旨可參）。刑法第
    221條第1項之強制性交罪，為法定本刑3年以上10年以下有
    期徒刑之罪，刑度不可謂不重，然同為對於男女為強制性交
    之人，犯罪情節未必盡同，倘依其情狀處以3年以下有期徒
    刑，即足以懲儆，並可達防衛社會之目的者，自非不可依客
    觀之犯行與主觀之惡性二者加以考量其情狀，是否有可憫恕
    之處，適用刑法第59條之規定酌量減輕其刑，期使個案裁判
    之量刑，能斟酌至當，符合比例原則。查被告並無前科，素
    行尚佳，此有卷附本院被告前案紀錄表可按，其與甲女為軍
    中學長、學妹關係，被告因與甲女共處一室，見甲女情緒低
    落，於安慰甲女時一時情熱，未能控制己身慾念、衝動失慮
    ，而為本案犯行，犯後終於本院審理時坦承罪行，暨與甲女
    達成和解、賠償新臺幣50萬元，獲得甲女原諒並同意予以緩
    刑，有和解暨聲明書在卷可憑（見本院卷第215頁），是被
    告犯罪之情狀，客觀上足以引起一般同情而顯可憫恕，宣告
    法定最低度刑，猶嫌過重，爰依刑法第59條規定減輕其刑。
四、撤銷改判及量刑之理由：
　㈠原判決以被告所犯罪證明確，予以論罪科刑，固非無見。然
    被告於本院審理時已與甲女達成和解、支付賠償金，原審未
    及審酌被告此部分積極彌補甲女損害之犯罪後態度並引用刑
    法第59條規定予以酌減其刑，均有未洽。被告上訴請求從輕
    量刑為有理由。原判決既有前開未及審酌之處，即屬無可維
    持，自應由本院將原判決撤銷改判。　　
　㈡爰以行為人之責任為基礎，審酌被告為滿足一己之私慾，竟
    漠視他人之性自主決定權及身體控制權，以強暴之方法，對
    甲女為強制性交行為，考量被告犯後於本院審理時坦認犯行
    ，與甲女達成和解、賠償損害，犯後態度良好，暨參酌甲女
    已原諒被告並願意給予緩刑機會，兼衡被告之素行、犯罪之
    動機、目的、手段、情狀，及其自述大學畢業、現就讀研究
    所、與父母、姊姊、弟弟同住等語（見本院卷第77頁）之智
    識程度、家庭及生活狀況等一切情狀，量處如主文第2項所
    示之刑。
五、被告前未曾因故意犯罪受有期徒刑以上刑之宣告，有本院被
    告前案紀錄表可稽，其因一時未能控制己身慾念、衝動失慮
    ，致罹刑章，犯後已於本院審理時坦承罪行，暨與甲女達成
    和解、履行賠償完畢，甲女並表示同意給予被告緩刑之機會
    ，是被告經此罪刑之宣告後，當知所警惕，信無再犯之虞，
    本院認所宣告之刑以暫不執行為適當，爰依刑法第74條第1
    項第1款之規定宣告緩刑5年，以啟自新。又為預防被告再犯
    ，併依第93條第1項第1款規定，諭知於緩刑期間內付保護管
    束。
據上論斷，應依刑事訴訟法第369條第1項前段、第364條、第299
條第1項前段（依刑事判決精簡原則，僅記載程序法條），判決
如主文。
本案經檢察官侯少卿提起公訴，檢察官廖先志到庭執行職務。
中　　華　　民　　國　　111 　年　　3 　　月　　30　　日
                  刑事第十五庭  審判長法  官  陳芃宇
                                      法  官  陳俞伶
                                      法  官　曹馨方
以上正本證明與原本無異。
如不服本判決，應於收受送達後20日內向本院提出上訴書狀，其
未敘述上訴之理由者並得於提起上訴後20日內向本院補提理由書
（均須按他造當事人之人數附繕本）「切勿逕送上級法院」。
                                      書記官　游秀珠
中　　華　　民　　國　　111 　年　　3 　　月　　30　　日
附錄：本案論罪科刑法條全文
中華民國刑法第221條
對於男女以強暴、脅迫、恐嚇、催眠術或其他違反其意願之方法
而為性交者，處3年以上10年以下有期徒刑。
前項之未遂犯罰之。